高雄高等行政法院判決
111年度交上字第84號
上  訴  人  徐國書                                 
被 上訴 人  臺南市政府交通局

代  表  人  王銘德              
上列當事人間交通裁決事件，上訴人對於中華民國111年8月31日
臺灣臺南地方法院110年度交字第323號行政訴訟判決，提起上訴
，本院判決如下：
    主  文
一、上訴駁回。
二、上訴審訴訟費用新臺幣750元由上訴人負擔。
    理  由
一、爭訟概要：
　　上訴人所有車牌號碼0000-00號自用小客車（下稱系爭車輛
    ），於民國110年9月10日15時26分許，行經臺南市北區西門
    路與北安路交岔路口（下稱系爭路口），因有直行車佔用最
    內側轉彎專用車道之駕駛行為，遭民眾車輛行車紀錄器錄影
    後檢舉，經臺南市政府警察局第五分局員警（下稱舉發機關
    ）檢視檢舉資料認符合規定製單舉發。上訴人於收受本件違
    規通知單提出申訴，經被上訴人向舉發機關查證後，函覆舉
    發機關之舉發並無違誤。上訴人不服申訴結果到案申請製發
    裁決書，被上訴人於110年12月10日依道路交通管理處罰條
    例（下稱處罰條例）第48條第1項第7款及第63條第1項第1款
    規定，作成南市交裁字第78-SK2381094號裁決書（下稱原處
    分）裁處上訴新臺幣（下同）600元並記違規點數1點。上訴
    人不服，提起行政訴訟，經原審法院110年度交字第323號行
    政訴訟判決（下稱原判決）駁回其訴，遂提起本件上訴。
二、上訴人起訴主張及訴之聲明、被上訴人於原審之答辯及聲明
    、原判決理由，均引用原判決書所載。　　
三、上訴意旨略以：
  ㈠法規之探求真義：關於處罰條例第48條第1項第7款，左彎專
    用道與直行車道之標誌設置係為車輛分流而設，在車流量大
    之情況下得各行其道，避免互相擋道或因變換車道造成事故
    。回觀本件民眾檢舉情況（參被上訴人所提供之照片），可
    知當時交通並非壅塞、車流量不大，在不違背交通標誌設立
    的目的（擋道與事故），亦不影響交通情況下，是否須依指
    示強制分流應有裁量空間。再依被上訴人提供照片所示，系
    爭車輛右側另有他車行駛，怎麼可能為了嚴格遵守左彎標誌
    而變換車道致發生事故，此非立法原意，交通情狀複雜性亦
    非立法者能一一顧及，上訴人卻因此而受罰豈能接受。
　㈡嚴正抗議原判決用詞：上訴人於本件身分為汽車所有人，被
    上訴人所提供的照片尚無法證明汽車駕駛人即是汽車所有人
    ，卻於原判決書第1頁第25行使用「上訴人於……駕駛車牌號
    碼」等語，就此提出抗議。
　㈢矛盾的免責立法：處罰條例第7條之2第1項後段規定違反不當
    聯結禁止原則，警察執法時首要作業便是確認違法行為人身
    分。處罰條例多數條文是處罰駕駛人，處罰條例第7條第4項
    之逕行舉發卻一律以汽車所有人製單舉發，更要求汽車所有
    人調查或提出可歸責之人並向處罰機關告知，須知刑法且不
    證己罪，更何況案件可能不是己罪。取締交通違規本為交通
    警察應盡之執法行為，處罰條例第7條之2規定未慮及民眾檢
    舉僅能提供部分協助而非交通取締之完整流程，首要流程駕
    駛人身分之辨別（人別訊問）即無法執行，致使交警擎製罰
    單後將面臨無法舉證駕駛人身分之泥淖，恐有違憲之虞，乃
    至現狀民眾檢舉量驟增又須修法限縮檢舉範圍。原判決記載
    依處罰條例第85條第1項規定，由受通知車主向處罰機關陳
    報等語，與交通警察應盡之執法行為顯有矛盾，且須知「不
    回答」也是憲法保障人民之基本人權等語。
四、經核原判決駁回上訴人於原審之訴，並無違誤，茲就上訴意
    旨再予論述如下：
　㈠關於行為時（104年5月20日公布）處罰條例第7條之2第4項本
    文及第85條第1項部分：
　　⒈按處罰條例第7條之2第4項本文規定：「第1項逕行舉發，
      應記明車輛牌照號碼、車型等可資辨明之資料，以汽車所
      有人為被通知人製單舉發。」同條例第85條第1項規定：
      「本條例之處罰，受舉發違反道路交通管理事件之受處罰
      人，認為受舉發之違規行為應歸責他人者，應於舉發違反
      道路交通管理事件通知單應到案日期前，檢附相關證據及
      應歸責人相關證明文件，向處罰機關告知應歸責人，處罰
      機關應即另行通知應歸責人到案依法處理。逾期未依規定
      辦理者，仍依本條例各該違反條款規定處罰。」因汽車所
      有人有時不一定是實際違規的行為人，為使真正應歸責者
      為自己的交通違規行為負責，也慮及監理、逕行舉發交通
      違規之處罰是大量而反覆性的行政行為，乃要求受舉發人
      如認為受舉發之違規行為應歸責他人，必須在一定時間內
      ，檢證告知應歸責人以辦理歸責，逾期未辦理，仍依各該
      違反條款規定處罰。因此，逾期未依規定辦理歸責之受舉
      發人即汽車所有人，即視為實施該交通違規行為之汽車駕
      駛人，並生失權之效果，不可以再就其非實際違規行為人
      之事實為爭執（最高行政法院107年度判字第349號判決意
      旨參照）。
　　⒉經查，原審已認「本件上訴人既未主動檢附相關證據及應
      歸責人相關證明文件，向被上訴人告知應歸責人為何人，
      則被上訴人自得依法逕對汽車所有人加以裁罰」等語，業
      已詳敘其得心證之理由，與上開法律見解相符，經核並無
      違反經驗法則或論理法則等違背法令之情。雖上訴意旨指
      稱上訴人於本案之當事人身分為汽車所有人，而被上訴人
      所提供之證據尚無法證明孰為汽車駕駛人等語，無非重述
      其於原審所陳，而為原審所不採之主張，尚不足採。
　㈡關於處罰條例第48條第1項第7款部分：　
　  按處罰條例第48條第1項第7款規定之立法目的，係為避免多
    車道之道路恐因汽、機車駕駛人駕車直行或轉彎時而造成車
    流擁擠，且為避免影響行車順暢，故設置轉彎專用車道以維
    護交通秩序及確保交通安全。且因其係屬轉彎專用車道，於
    其路口前方端之直行道路未必有與之直線相通之車道，如直
    行車佔用轉彎專用車道直行，勢必切入右側直行車道，而為
    右側直行車難以預料之駕駛行為，並易肇致行車風險，而上
    開規定立法目的即在管制風險，自不以存在具體危險為必要
    。是以，直行車僅須佔用轉彎專用車道，即該當上開違章行
    為，不以致生道路壅塞及影響其他用路人安全為必要。上訴
    人前開所述，無非重申一己之法律見解，亦無可採。
五、綜上所述，原判決認事用法並無違誤，且已論明其事實認定
    之依據及得心證之理由，並無判決不適用法規或適用不當，
    及判決不備理由或理由矛盾之情事。上訴論旨仍執前詞指摘
    原判決違背法令，求予廢棄，為無理由，應予駁回。
六、上訴審訴訟費用750元應由上訴人負擔。
七、結論：上訴無理由。
中　　華　　民　　國　　111 　年　　10　　月　　31　　日
             高雄高等行政法院第三庭
                         審判長法官　林　彥　君  
                               法官　廖　建　彥  
                               法官　黃　堯　讚
以上正本係照原本作成。
不得上訴。
中　　華　　民　　國　　111 　年　　10　　月　　31　　日

　　　　　　　　　　　　　　　 書記官　江　如　青